臺灣臺中地方法院刑事判決　　　　　　　96年度易字第2770號
公　訴　人　臺灣臺中地方法院檢察署檢察官
被　　　告　丙○○
選任辯護人　陳建勛律師
　　　　　　陳瑾瑜律師
上列被告因詐欺案件，經檢察官提起公訴（九十六年度偵字第九
九二五號），及移送併案審理（臺灣板橋地方法院檢察署九十六
年度偵字第一四九九三號），本院判決如下：
    主    文
丙○○幫助意圖為自己不法之所有，以詐術使人將本人之物交付
，處有期徒刑陸月，如易科罰金，以新臺幣壹仟元折算壹日。減
為有期徒刑參月，如易科罰金，以新臺幣壹仟元折算壹日。
    犯罪事實
一、丙○○明知金融帳戶之存摺、印章、提款卡（含密碼）係供
    自己使用之重要理財工具，關係個人財產、信用，且可預見
    存摺、印章、提款卡（含密碼）如任意交予他人使用，極易
    被利用為與財產有關之犯罪工具，竟猶不顧他人可能遭受財
    產損害之危險，而基於縱若金融帳戶被利用作為詐欺取財，
    並不違背其本意之不確定幫助故意，於民國（下同）九十五
    年一月十六日至同年十二月十一日期間內某日，在不詳地點
    ，將其所有之臺中中正路郵局帳戶（局號：0000000
    號，帳號：0000000號）之存摺、提款卡（含密碼）
    ，交付年籍不詳之成年人，以此方式幫助該年籍不詳之成年
    人詐騙他人財物。嗣該年籍不詳之成年人所屬詐欺集團成員
    於取得丙○○上開帳戶之存摺、提款卡（含密碼）後，即基
    於意圖為自己不法之所有，於九十五年十二月十二日二十
    三時許，在雅虎奇摩網站佯稱出售皮包，適丁○上網得知
    該訊息，乃陷於錯誤，而於同年十二月十四日向該犯罪集團
    成員標得皮包一只，並於同日十二時二十二分許，在高雄市
    ○○區○路郵局依指示匯款新臺幣（下同）五千一百元至丙
    ○○上開帳戶，隨即遭提領一空。於九十五年十二月十二
    日，在雅虎奇摩網站刊登拍賣ＰＳ３主機之訊息，致甲○○
    陷於錯誤，而於同年十二月十四日向該犯罪集團標得上開Ｐ
    Ｓ３主機，並於同日零時三十四分許，依指示匯款一萬六千
    元至丙○○上開帳戶，亦隨即遭提領一空。嗣經丁○、甲
    ○○發現受騙而報警處理，經警循上開郵局帳戶開戶資料而
    查獲上情。
二、案經高雄市政府警察局三民第一分局報請臺灣高雄地方法院
    檢察署檢察官呈請臺灣高等法院檢察署核轉臺灣臺中地方法
    院檢察署檢察官偵查起訴，及臺北縣警察局新莊分局報請臺
    灣板橋地方法院檢察署檢察官移送併案審理。
    理    由
壹、按被告以外之人於審判外之陳述，雖不符前四條（指刑事訴
    訟法第一百五十九條之一至第一百五十九條之四）之規定，
    而經當事人於審判程序同意作為證據，法院審酌該言詞陳述
    或書面陳述作成之情況，認為適當者，亦得為證據；又當事
    人、代理人或辯護人於法院調查證據時，知有第一百五十九
    條第一項不得為證據之情形，而未於言詞辯論終結前聲明異
    議，視為有前項之同意。刑事訴訟法第一百五十九條之五第
    一項、第二項定有明文。本件被告丙○○就檢察官所提出證
    據之證據能力，均未於言詞辯論終結前聲明異議，自視為同
    意作為證據，本院審酌各該證據作成時之情況，亦認為適當
    ，自具有證據能力，合先敘明。
貳、實體部分
一、訊據被告丙○○固坦承申請設立上開臺中中正路郵局帳戶之
    事實，惟矢口否認有何幫助詐欺取財之犯行，辯稱：我沒有
    將郵局帳戶的存摺、晶片提款卡賣給詐騙集團，也沒有交給
    他人，可能是家裡曾經失竊時被偷而不見的，開戶後一直放
    在家裡我自己房間自己保管，存摺及提款卡密碼是一一二九
    ，就是我自己的出生年月日，存摺是九十五年十一月、十二
    月間遺失的云云。惟查：
（一）上開郵局帳戶係以被告名義申設使用，曾於九十四年一月
      二十七日經強制執行後，存款餘額為○元，且於九十五年
      一月十六日，申請辦理晶片提款卡，當時存款餘額仍為○
      元，其後於九十五年十二月間遭人以上揭方式向被害人丁
      ○、甲○○施用詐術後，要求被害人丁○、甲○○將
      款項匯入被告上開郵局帳戶，被害人丁○、甲○○因此
      分別匯入上開款項等情，業據被害人丁○、甲○○於警
      詢中指訴甚詳，並為被告所不否認，復有中華郵政公司自
      動櫃員機交易明細表、雅虎奇摩網站列印資料、中華郵政
      股份有限公司臺中郵局九十六年一月十一日中管字第○九
      六二一○○一二六號函附之上開郵局帳戶開戶人基本資料
      表、更換事項記要、更換印鑑申請書、印鑑卡、客戶歷史
      交易清單、九十六年一月二十九日儲字第○九六○七○四
      七六四號函附之上開郵局帳戶開戶人基本資料表、客戶歷
      史交易清單、臺灣郵政股份有限公司臺中郵局九十六年六
      月八日中管字第○九六二一○一五八八號函附之上開郵局
      帳戶立帳申請書、更換印鑑申請書、金融卡申請書及客戶
      歷史交易清單等附卷可憑，足見被告所有之上開郵局帳戶
      ，確實供詐騙集團持以詐騙之匯款帳戶之用甚明。
（二）依卷附被告上開郵局帳戶歷史交易清單所載，上開帳戶係
      於八十一年十二月八日開戶，並曾於九十四年一月二十七
      日經強制執行後，存款餘額為○元，且於九十五年一月十
      六日，申請辦理晶片提款卡，當時存款餘額仍為○元，顯
      見被告於申請晶片提款卡之前，已有一年多未以上開帳戶
      為交易往來，而辦理晶片金融卡後亦一直未使用該帳戶，
      是被告辦理晶片金融卡之目的是否預備供自己使用，已非
      無疑。
（三）再被告雖又辯稱其係將上開郵局帳戶存摺、印章及提款卡
      置放於家中房間遺失云云；雖證人即被告之弟弟乙○○、
      父親己○○於本院九十六年十月二十三日審理時固均供述
      平日與被告同住，住處曾遭竊多次，但均未曾報警一情明
      確，但證人與被告係近親關係，證詞已有偏頗之虞，且經
      本院將證人乙○○、己○○隔離訊問結果，其二人對於失
      竊之時間、損失之財物、何人之財物被竊等情形，均無法
      具體詳述，尤有甚者，既然失竊多次，竟均未曾報警，已
      屬難以想像，復未妥善裝置牢固之門鎖，任令竊賊進屋行
      竊，顯與常情有違，而難以採信；況且金融存款帳戶事關
      存戶個人財產權益之保障，其與存戶印章、提款卡（含密
      碼）結合，具高度專有性，除非本人或與本人親密關係者
      ，難認有何理由可自由流通使用該存摺，一般人皆有妥為
      保管防止他人任意使用之認識，方符常情，被告既知住處
      失竊多次，更應妥適保管，竟隨意將個人重要理財工具之
      上開郵局帳戶、印章及提款卡隨意放置於住處房間抽屜，
      亦與常情有違，益見被告辯稱其上開帳戶係遺失云云，核
      屬無據。
（四）被告雖又辯稱並未將存摺、印章及提款卡（含密碼）等資
      料交予他人使用云云，然因帳戶存摺、印章及提款卡（含
      密碼）遺失者，若有依法申報遺失，詐欺集團將無法提領
      詐得金額，且詐欺集團若未得原帳戶所有人同意而加以使
      用，則所詐得金額亦有可能遭原帳戶所有人提領一空，而
      詐騙所得之金額動輒上萬元，遠較購買或承租帳戶使用之
      微薄款項為鉅，是詐欺集團衡情尚不致以他人遺失或竊得
      之帳戶作為詐騙被害人之匯款帳戶，而甘冒可能遭原帳戶
      所有人凍結帳戶補辦存摺資料領款，致無法提領之風險，
      是被告上開所辯，衡情尚不足採。
（五）按刑法上之故意，分直接故意（確定故意）與間接故意（
      不確定故意），「行為人對於構成犯罪之事實，明知並有
      意使其發生者」為直接故意；又「行為人對於構成犯罪之
      事實，預見其發生而其發生並不違背其本意者」為間接故
      意；參以金融帳戶可供款項之存匯、提領，一般人均可輕
      易申請開設，並無任何資格條件之限制，苟有使用金融存
      款帳戶之正當用途，自以使用其本人或可信賴之親友申請
      之帳戶，最為便利安全，始可避免帳戶名義人反悔或心存
      歹念，利用通知掛失止付、變更存戶印鑑章或換摺之方式
      ，將帳戶內之款項提領一空，反致使用帳戶人蒙受損失。
      苟非為犯罪等不法目的或為掩飾自己真實身分，並藉以逃
      避查緝，依常情並無捨棄自己申設帳戶而迂迴以花費金錢
      或其他方法向無相當信賴關係之陌生人取得帳戶使用之理
      。且近年來詐欺取財之犯罪類型層出不窮，該等犯罪，多
      數均係利用他人帳戶作為詐欺所得財物之出入帳戶，業經
      媒體廣為披載，是依一般人通常之知識、智能及經驗，均
      已知向陌生人購買、承租或其他方法取得帳戶者，多係欲
      藉該帳戶取得不法犯罪所得，且隱匿帳戶內資金之實際取
      得人之身分，以逃避追查，而被告係成年且有智識之人，
      對此亦應知之甚詳，自難諉稱不知，故被告對於交付上開
      郵局帳戶之存摺、印章及提款卡（含密碼）予該姓名年籍
      不詳之成年人使用，將可能被用來作為詐欺取財等非法用
      途，應有所預見，且不違背其本意，惟被告猶仍提供其所
      有上開帳戶存摺、印章及提款卡（含密碼）等物予姓名年
      籍不詳之成年人使用，堪認被告確有容任該人將被告所有
      上開帳戶作為詐欺取財之匯款帳戶使用，準此，被告顯有
      幫助詐欺取財之不確定故意，應堪認定。
（六）綜上所述，被告上開所辯，應係事後卸責之詞，不足採信
      ，被告上揭犯行，事證明確，堪以認定。
二、論罪科刑
（一）被告基於幫助詐欺之不確定故意，提供上開郵局帳戶之存
      摺、提款卡、密碼予不詳之成年人，作為詐欺所用之出入
      帳戶，供不詳人等詐欺被害人款項之行為，核其所為，係
      犯刑法第三十條第一項、第三百三十九條第一項詐欺取財
      罪之幫助犯。前揭不詳人等就詐欺取財犯行，有犯意聯絡
      及行為分擔，為共同正犯，惟幫助犯係從犯，從屬正犯而
      成立，刑法上既無「共同幫助」之情，當亦無「幫助共同
      」之可言（司法院七十刑一字第一一○四號函亦同此見解
      ），是本案被告幫助他人犯共同詐欺取財罪，為從犯，爰
      依刑法第三十條第二項規定減輕其刑。起訴意旨雖未記載
      被告帳戶亦供詐騙被害人甲○○使用，然該部分與起訴部
      分為同一案件，且經檢察官移送併案，本院自應一併審究
      ，附此敘明。
（二）爰審酌被告所為嚴重擾亂金融交易秩序及阻礙國家偵查追
      緝之行使，暨其智識、犯罪目的、手段，犯後未能坦承犯
      行，態度欠佳等一切情狀，量處如主文所示之刑，並諭知
      易科罰金之折算標準，以示懲儆。
（三）被告行為後，中華民國九十六年罪犯減刑條例於九十六年
      七月四日公布，於同年月十六日施行，查被告本件犯行係
      在九十六年四月二十四日以前，且非中華民國九十六年罪
      犯減刑條例第三條所示不得減刑之罪，爰依中華民國九十
      六年罪犯減刑條例第二條第一項第三款，減其刑期二分之
      一；另被告所犯刑法第三十條、第三百三十九條第一項幫
      助詐欺罪，為最重本刑五年以下有期徒刑之罪，其所宣告
      之刑經本院依中華民國九十六年罪犯減刑條例第二條第一
      項第三款，減其刑期二分之一後，仍為有期徒刑六個月以
      下之刑度，爰依中華民國九十六年罪犯減刑條例第九條，
      併諭知易科罰金之折算標準。
據上論斷，應依刑事訴訟法第二百九十九條第一項前段，刑法第
三十條第一項、第二項、第三百三十九條第一項、第四十一條第
一項前段，刑法施行法第一條之一，中華民國九十六年罪犯減刑
條例第二條第一項第三款、第七條、第九條，判決如主文。
本案經檢察官戊○○到庭執行職務。
中　　華　　民　　國　　96　　年　　11　　月　　16　　日
                  刑事第九庭  審判長法  官  周瑞芬
                                    法  官  余德正
                                    法  官  莊秋燕
以上正本證明與原本無異。
如不服本判決，應於收送達後十日內向本院提出上訴書狀（應敘
述具體理由並附繕本）。
上訴書狀如未敘述理由，應於上訴期間屆滿後二十日內補提理由
書於本院。
                                    書記官  顏督訓
中　　華　　民　　國　　96　　年　　11　　月　　16　　日
附錄本案論罪科刑法條全文：
刑法第三百三十九條第一項
意圖為自己或第三人不法之所有，以詐術使人將本人或第三人之
物交付者，處五年以下有期徒刑、拘役或科或併科一千元以下罰
金。
